【裁判字號】    90,訴,34
【裁判日期】    900430
【裁判案由】    偽造有價證券等
【裁判全文】
臺灣板橋地方法院刑事判決                              九十年度訴字第三四號
    公  訴  人  臺灣板橋地方法院檢察署檢察官
    被      告  丁○○
    指定辯護人  甲○
右列被告因偽造有價證券等案件，經檢察官提起公訴（八十九年度偵字第一九六○九
號），甲○判決如左：
   主  文
丁○○意圖供行使之用，而偽造有價證券，處有期徒刑壹年捌月。緩刑伍年。
附表二之支票壹紙沒收之。
    事  實
一、丁○○於民國八十九年八月十一日，在桃園縣大溪鎮某路上，拾獲陳代文所有之
    印章乙枚，明知上開印章係本人所遺失之物（該印章係陳代文於不詳時地遺失）
    ，竟意圖為自己不法之所有，於拾獲該枚印章後某時點，易持有為不法所有之意
    思，將該枚印章侵占入己，並隨身攜帶。後因不滿在臺北縣泰山鄉○○路○段五
    一七號一樓開設檳榔攤之乙○○散佈其欠款未還之事，復另行起意，意圖為自己
    不法之所有，基於踰越安全設備之加重竊盜犯意，於八十九年八月十八日凌晨一
    時許，先將己有之貨車開至上址，而後攀爬至該貨車車頭，推開未上鎖二樓窗戶
    之安全設備越入乙○○所有位於臺北縣泰山鄉○○路○段五一七號二樓之倉庫（
    起訴書誤載為住宅），隨即下到一樓檳榔攤，竊取乙○○所有之新台幣（下同）
    約四百元，如附表一所示之空白支票九紙。又意圖供行使之用，基於偽造有價證
    券之犯意，於八十九年八月二十二日十四時許，在國道一號高速公路桃園縣大溪
    交流道下（起訴書誤載為桃園縣龍潭鄉○○村○○路一五八巷二六號），在附表
    二之空白支票上盜蓋右開陳代文印章，並偽填附表二所示之發票日、票面金額，
    而偽造有價證券，旋即在上址，將該支票交予不知情之龍頂鋼鐵有限公司（下簡
    稱龍頂公司）司機李振淋（起訴書誤載為丙○○），作為支付其前於八十九年八
    月二十日，在桃園縣龍潭鄉○○村○○路一五八巷二六號，向龍頂公司購買浪板
    及角鐵之價金而行使之，李振淋再轉予亦不知情之龍頂公司負責人戊○○之妻丙○○，經丙○○（起訴書誤載為戊○○）於八十九年八月二十八日委託臺灣區中
    小企業銀行龍潭分行以龍頂公司帳戶提示因掛失止付而遭退票，始悉上情。
二、案經臺北縣警察局新莊分局報告臺灣板橋地方法院檢察署檢察官偵查起訴。
    理  由
一、訊據被告丁○○除否認有侵占遺失物之犯意外，均皆直承不諱，核與證人乙○○
    、丙○○、戊○○、李振淋於警訊及甲○調查中證述之情節相符（詳偵查卷宗第
    六頁至第十三頁、甲○九十年二月六日、三月一日訊問筆錄），復有證人乙○○
    出具之臺北縣警察局贓物認領保管單及支票、退票理由單、掛失止付票據提示人
    資料查報表、票據掛失止付通知書、遺失票據申報書各乙紙附卷可稽（附於偵查
    卷宗第十五頁、第十八頁至第二十頁）。再證人乙○○上開臺北縣泰山鄉○○路
    ○段五一七號二樓係倉庫，一樓則係檳榔攤乙節，業據被告陳明在卷，核與該證
    人乙○○於甲○調查中證述情節相符（詳甲○九十年三月一日訊問筆錄），是該
    處顯非通常為人所居住之處所，從而起訴書認該處係住宅，恐有誤會。又被告係
    於八十九年八月二十二日，在國道一號高速公路桃園縣大溪交流道下，偽造附表
    二之空白支票後，交予龍頂公司司機李振淋，而後由李振淋轉交龍頂公司負責人
    戊○○之妻丙○○，經丙○○提示乙節，並據證人丙○○、戊○○、李振淋於警
    訊及甲○調查中供明無訛（詳偵查卷宗第八頁反面、甲○九十年二月六日、三月
    一日訊問筆錄），是起訴書認被告係在桃園縣龍潭鄉○○村○○路一五八巷二六
    號偽造支票後，交予丙○○，嗣由戊○○提示云云，亦有誤會，均併此敘明。至
    被告固否認有侵占遺失物之犯意，並辯稱：因為所拾獲陳代文之印章只是木頭印
    章，故未想到歸還失主云云。然查：印章係重要之物，因恐遭他人盜用，依經驗
    法則而論，一般人當無隨意棄置之理，再被告僅拾獲陳代文印章乙枚，而未一併
    拾獲陳代文其他物品，倘該印章係遭他人竊取，竊賊應無僅竊取印章乙枚之理，
    是甲○認該印章應係陳代文於不詳時地遺失之物，較為合理。又拾得他人遺失之
    物，應立即物歸原主或繳交警察機關處理、召領，不可據為己有，乃我國國民從
    小學開始，即不斷接受來自師長及公眾媒體教誨、宣導之公民生活常識，被告係
    成年人，其必然具有此一知識，然被告於拾獲該印章後不僅隨身攜帶，復又持該
    印章盜蓋於所竊得之支票發票人處，其顯具有將該枚印章據為己有之侵占犯意甚
    明。末證人乙○○固堅指其係失竊空白支票十紙、已填妥發票日及票面金額之支
    票三紙、現金五千五百元、其配偶留清南之汽車駕駛執照、行車執照等語，惟此
    為被告所否認，並陳稱僅竊取附表一所示之空白支票九紙、現金約四百元等語在
    卷，而證人指稱遭被告竊取之該紙支票，迄今無人提示之事實，復有臺北縣泰山
    鄉農會九十年三月二十一日（九十）泰農信字第二七○號函乙紙在卷足憑，如該
    紙支票確係被告竊取，既被告拒不歸還，足認其顯有不法之意圖，則其當無不提
    示該紙支票之理？再既被告已自白事實欄所載之犯行不諱，倘除空白支票九紙、
    現金約四百元外之其餘物品真係被告竊取，其坦承竊取此部分之物品亦無礙其犯
    行之成立，其容無爭執否認之必要，此外尚無其他證據證明證人失竊之其餘物品
    亦係被告竊取，惟此部分未據公訴人起訴，甲○自無庸審究，併此敘明。綜上，
    本件事證明確，被告犯行，堪以認定，應依法論科。
二、核被告所為，係犯刑法第三百三十七條侵占遺失物罪、第三百二十一條第一項第
    二款之踰越安全設備竊盜罪及第二百零一條第一項之偽造有價證券罪。公訴人固
    認被告亦涉第三百二十一條第一項第一款之於夜間侵入住宅竊盜罪，惟證人乙○○上開臺北縣泰山鄉○○路○段五一七號二樓係倉庫，一樓則係檳榔攤，非屬通
    常有人居住之住宅之事實，業如前述，從而公訴人所認容有誤會，附此敘明。其
    盜用陳代文印章為偽造有價證券之部分行為，而其後行使偽造有價證券之輕度行
    為，應為先前偽造有價證券之高度行為所吸收，均不另論罪。又按有價證券係其
    票面所載權益表彰其權利，其行使行為即提出票據並主張票載之權利，是持偽造
    之支票向他人還款，即係提出偽造之支票主張票面權利之行為，其行使之行為本
    身即含有詐欺罪質，不再另論詐欺罪，合此說明。再其所犯上開三罪有方法結果
    之牽連關係，為牽連犯，應依刑法第五十五條之規定從一重之偽造有價證券罪處
    斷。次查被告係因一時失慮而罹本件犯行，偽造之票面金額僅一萬一千九百三十
    元，被害人戊○○於甲○調查中亦陳明被告事後已返還該款項（詳甲○九十年三
    月一日訊問筆錄），顯見惡性非重大，觀其犯罪情狀，在客觀上足以引起一般之
    同情，而顯可憫恕，甲○認以宣告法定最低刑度猶嫌過重，爰酌量減輕其刑。爰
    審酌被告僅曾因妨害公務案件，於七十九年間，經法院判處拘役五十八日確定，
    有臺灣高等法院檢察署刑案紀錄簡覆表乙紙在卷可按，素行尚佳，坦承犯行之犯
    後態度，侵占遺失物之性質及對原所有人回復財產權所生損害，然因不滿證人乙○○散佈其欠款未還之事，即犯加重竊盜暨偽造有價證券之犯行併其犯罪之目的
    、手段及其品性、生活狀況、智識程度及所生擾亂社會金融秩序危害等一切情狀
    ，量處如主文所示之刑，以資懲儆。末查被告前未曾受有期徒刑以上刑之宣告，
    有卷附上開臺灣高等法院檢察署刑案紀錄簡覆表乙紙可按，其因一時不慎誤蹈刑
    章，經此起訴審判，當知所警惕，信無再犯之虞，甲○認其所宣告之刑以暫不執
    行為適當，併諭知緩刑五年，以啟自新。至附表二之支票乙紙係被告偽造，茲如
    前述，爰依刑法第二百零五條之規定，不問屬於犯人與否，併予宣告沒收之。
據上論斷，應依刑事訴訟法第二百九十九條第一項前段，刑法第二百零一條第一項、
第三百二十一條第一項第二款、第三百三十七條、第五十五條、第五十九條、第七十
四條第一款、第二百零五條，罰金罰鍰提高標準條例第一條前段，判決如主文。
本案經檢察官簡美惠到庭執行職務
中    華    民    國      九十        年      四      月        三十    日
                                      臺灣板橋地方法院刑事第四庭
                                          法  官  游  秀  雯
右正本證明與原本無異。
如不服本判決，應於判決送達後十日內，向甲○提出上訴狀。
                                          書記官  陳  怡  真
中    華    民    國      九十        年      五      月        一      日
附錄本案論罪科刑法條全文：
刑法第三百三十七條
意圖為自己或第三人不法之所有，而侵占遺失物、漂流物或其他離本人所持有之物者
，處五百元以下罰金。
刑法第三百二十一條
犯竊盜罪而有左列情形之一者，處六月以上五年以下有期徒刑：
一、於夜間侵入住宅或有人居住之建築物、船艦或隱匿其內而犯之者。
二、毀越門扇、牆垣或其他安全設備而犯之者。
三、攜帶兇器而犯之者。
四、結夥三人以上而犯之者。
五、乘火災、水災或其他災害之際而犯之者。
六、在車站或埠頭而犯之者。
前項之未遂犯罰之。
刑法第二百零一條
意圖供行使之用，而偽造、變造公債票，公司股票或其他有價證券者，處三年以上十
年以下有期徒刑，得併三千元以下罰金。
行使偽造、變造之公債票、公司股票或其他有價證券或意圖供行使之用收集或交付於
人者，處一年以上七年以下有期徒刑，得併科三千元以下罰金。
附表一
┌──┬─────────┬────────┐
│編號│票號              │付款人          │
├──┼─────────┼────────┤
│一  │ＴＡ0000000│泰山鄉農會信用部│
├──┼─────────┼────────┤
│二  │ＴＡ0000000│泰山鄉農會信用部│
├──┼─────────┼────────┤
│三  │ＴＡ0000000│泰山鄉農會信用部│
├──┼─────────┼────────┤
│四  │ＴＡ0000000│泰山鄉農會信用部│
├──┼─────────┼────────┤
│五  │ＴＡ0000000│泰山鄉農會信用部│
├──┼─────────┼────────┤
│六  │ＴＡ0000000│泰山鄉農會信用部│
├──┼─────────┼────────┤
│七  │ＴＡ0000000│泰山鄉農會信用部│
├──┼─────────┼────────┤
│八  │ＴＡ0000000│泰山鄉農會信用部│
├──┼─────────┼────────┤
│九  │ＴＡ0000000│泰山鄉農會信用部│
└──┴─────────┴────────┘
附表二
┌────────┬──────┬─────┐
│ 票號           │發票日      │票面金額  │
├────────┼──────┼─────┤
│ ＴＡ           │八十九年    │一萬一千  │
│ 0000000 │八月二十二日│九百三十元│
└────────┴──────┴─────┘


司法院資訊處製作；財團法人民間司法改革基金會備份。
